【裁判字號】    92,上訴,677
【裁判日期】    920606
【裁判案由】    貪污治罪條例等
【裁判全文】
臺灣高等法院刑事判決                            九十二年度上訴字第六七七號
    上  訴  人
    即  被  告  戊○○
                丁○○
    共      同
    選任辯護人  林姿瑛律師
右上訴人等因違反貪污治罪條例等案件，不服臺灣桃園地方法院八十七年度訴字第一
一八六號，中華民國九十一年十二月十八日第一審判決（起訴案號：臺灣桃園地方法
院檢察署八十七年度偵字第七四三一、一二○五七號）提起上訴，本院判決如左：
    主  文
原判決撤銷。
戊○○依據法令從事公務之人員，侵占職務上持有之非公用私有財物，處有期徒刑伍
年陸月，褫奪公權參年，扣案無車號白色ＢＭＷ自用小客車（車身號碼WBABF4314NEK
04021號 ）應予追繳，並發還被害人桃園縣警察局；又共同連續竊盜，處有期徒刑貳
月；又以脅迫使人行無義務之事，處有期徒刑肆月，應執行有期徒刑伍年拾月，褫奪
公權參年，扣案無車號白色ＢＭＷ自用小客車（車身號碼WBABF4314NEK04021號 ）應
予追繳，並發還被害人桃園縣警察局。
戊○○被訴在本票上偽簽署押加以行使部分，無罪。
丁○○共同連續竊盜，處有期徒刑貳月，如易科罰金，以參佰元折算壹日。緩刑貳年
。
    事  實
一、戊○○先後於民國七十六年八月六日起至七十七年七月二十日、八十一年六月三
    十日起至八十五年九月十七日間，任職桃園縣警察局保安隊（下稱保安隊）擔任
    警員，為依據法令從事公務之人員。八十二年下半年間某日，戊○○與保安隊警
    員吳金展、己○○、楊樹瀛（均由檢察官為不起訴處分確定）四人於巡邏時，在
    桃園縣桃園市○○街陽明社區附近，發現一部未懸掛車牌、車身號碼WBABF4314N
    EK04021 號之ＢＭＷ型白色自用小客車停放該處，車內電門鎖、門窗玻璃均遭破
    壞，車身前車蓋、後行李箱等處遭紅漆潑灑，經吳金展等四人勘查後疑為贓車，
    遂將該自用小客車查扣回保安隊，於分頭查證該車所有人、車籍資料、報案紀錄
    均無下文後，乃將該自用小客車停放在保安隊，俾日後繼續查證。詎戊○○見該
    車價值不菲，竟心生貪念，明知該自用小客車為其等職務上查扣之非公用私有財
    物，仍基於侵占故意，於查扣該自用小客車數日後之不詳時間，向己○○佯稱：
    該自用小客車由其負責處理云云，旋將該車駛回供己使用，而侵占上開自用小客
    車，迄八十七年六月二日被查獲為止。
二、戊○○侵占上開自用小客車後，慮及該車並無車牌，冒然上路有遭查緝之虞，遂
    另行起意，與其妻丁○○共同意圖為自己不法之所有，基於概括犯意，先於八十
    三年間不詳時間，推由戊○○至桃園縣中壢市○○路一四七號丁○○任職之「大
    和修車廠」（於八十六年更名為車棧修車廠，以下仍稱大和修車廠）內，竊取癸○○所有，留置在修車廠內待報廢之ＯＴ─七四一一號車牌二面；繼而於八十六
    年間，推由丁○○竊取甲○○所有之待報廢ＬＤ─三一五○號車牌二面，得手後
    均由戊○○將車牌懸掛在該自用小客車上使用，曾先後於八十三年間懸掛上開Ｏ
    Ｔ─七四一一號車牌開至「聯廣汽車修理廠」修車，並於八十四年九月九日因行
    駛路肩遭內政部警政署國道公路警察局第二警察隊拍照舉發；於八十六年七月三
    日懸掛ＬＤ─三一五○號車牌，在臺北縣新莊市○○路二○一號前因超速經臺北
    縣警察局舉發，並於八十七年一月七日再前至「永興汽車電機行」修理，且丁○○並曾向車商葉佐熾探詢為該自用小客車如何始能合法化取得車籍或出售之可能
    性。
三、戊○○因懷疑張雲海與其妻丁○○有染，乃於八十七年一月間某日，持其警用配
    槍至上址「大和修理廠」內尋找張雲海出面解決，嗣經修車廠員工韓伸戎、吳秀
    姬告知張雲海外出不在後，戊○○氣憤難抑，竟基於強制張雲海行無義務之事等
    犯意，當場卸下其配槍彈匣，取出內裝之不詳數目子彈，出示給韓伸戎、吳秀姬
    觀看，向韓、吳二人告稱：告訴張雲海，這些子彈夠他全家吃了等語，而由韓伸
    戎、吳秀姬二人轉知張雲海，使張雲海心生畏懼，而以此脅迫之方式，於八十七
    年一月十九日，使張雲海在上址「大和修理廠」內簽發如附表所示面額共新台幣
    園縣中壢市○○○街三八八之一號六樓住處，在戊○○預先書寫內容略謂張雲海
    同意賠償戊○○名譽損失四百五十萬元之切結書上簽名，使張雲海行此無義務之
    事。
四、嗣張雲海向法務部調查局檢舉，並於八十七年六月二日上午七時三十五分許，為
    警在桃園縣中壢市○○○街三八八號地下室查獲上開自用小客車，始發覺上情。
五、案經法務部調查局臺北市調查處（下稱臺北市調處）移送臺灣桃園地方法院檢察
    署檢察官偵查起訴。
    理  由
一、訊據被告戊○○對於右揭時地，與吳金展等同僚查扣前開無車號之白色ＢＭＷ自
    用小客車，嗣由其將車開回自行使用，又為避免該車遭人查緝，乃由先後自大和
    修車廠取得ＯＴ─七四一一號、ＬＤ─三一五○號車牌，連同其於八十六年底在
    在台十五線近濱海公路撿到之ＬＣ─四九○九號車牌，分次懸掛在上開自用小客
    車使用。另因懷疑張雲海與丁○○有染，乃多次前往大和修車廠找張雲海解決，
    嗣並收受張雲海簽發之九張支票及切結書（支票均已撕毀而不存在）等情供承不
    諱，惟矢口否認有何侵占、竊盜及恐嚇犯行，辯稱略以：
（一）就侵占白色ＢＭＷ自用小客車之部分：ＢＭＷ車係其於八十一年底、八十二年
      初時，向曾慶仁買的，當時曾慶仁表示車是水貨庫存車，要求先付頭款十八萬
      元，剩下款項等過戶領牌後再付，其便拿家裡收的會款十八萬元給曾慶仁，交
      車當天並由呂金山陪同。曾慶仁有給其該車之使用手冊、鑰匙與電腦密碼卡，
      密碼為五六五五三。但其父親呂秋永反對其購買該車，故其買車不敢讓父親知
      道，就把車停在家裡附近。嗣其父親看到車子，懷疑是其買的，叫其回家，當
      時其適與吳金展、己○○、楊樹瀛一起值勤，就一同至其住處。其因恐同事誤
      會其購買來路不明之贓車，所以不敢承認，而讓同事查扣該車。
（二）就與丁○○竊取車牌部分：其及丁○○在大和修車廠拿車牌前，均有先向張雲
      海講過，經張雲海同意，事後也已經把車牌放回車廠。且其並未使用過ＯＴ─
      七四一一號車牌。
（三）就恐嚇張雲海部分：其去大和修車廠找張雲海，有見到韓伸戎、吳秀姬，但沒
      有出示子彈及出言恫嚇。
（四）本案主要是遭張雲海檢舉，其與張雲海本係好友，但張雲海和與其妻丁○○發
      生姦情，為其發現以後，張雲海自覺理虧，故給其九張支票共四百五十萬元賠
      償，但是張雲海卻一方面藉口缺錢及不便向太太交代，將前開支票拿回去，一
      方面又要求與丁○○繼續來往，然丁○○不願意，張雲海心有未甘，乃對其設
      詞誣陷。
二、被告丁○○雖對於拿取車牌供其夫戊○○使用之事實供認屬實，惟亦矢口否認有
    何竊盜犯行，辯稱：其拿汽車牌照，均有經過張雲海同意，事後也還給修車廠云
    云。
三、惟查：
（一）有關被告戊○○侵占無車號白色ＢＭＷ自用小客車部分：
  １被告與其同事即桃園縣警察局保安隊警員吳金展、己○○及楊樹瀛一組警網四人
    ，於右揭時地，在巡邏時查得一部未懸掛車牌，車身號碼 WBABF4314NEK04021號
    之ＢＭＷ型白色自用小客車，即將該車駛回保安隊留置，並分頭查訪結果無獲，
    被告戊○○乃向己○○表示由其處理該自用小客車後，即將車開回供己使用等情
    ，業經證人己○○在臺北市調處陳稱：「約八十一年、八十二年間，我與同組警
    網之戊○○、吳金展和楊樹瀛一同出勤執行巡邏任務時，在桃園市○○街附近發
    現一輛未懸掛車牌之白色ＢＭＷ雙門開天窗車子停放於路邊，該白色ＢＭＷ車子
    發現當時車子電門鎖遭嚴重破壞，車上未掛車牌僅有臨時車牌，在初步清查該車
    並無車籍資料及失竊紀錄後，我們當時認為該車應係贓車，隨後即決定將該車扣
    回再做進一步查證和處理，故吳金展和楊樹瀛駕巡邏車，我即與戊○○一同將該
    台白色ＢＭＷ車子開回保安隊，並將該車停置於保安隊旁，屬於隊部使用之停車
    格內」、「當時因沒有車鑰匙，電門鎖頭及鑰匙孔不見了，基座又遭嚴重破壞，
    即使用鑰匙也無法開啟，故我只好與戊○○設法以接線方式啟動車子，是誰接的
    我已經忘記了，由戊○○駕駛和我一起查扣回保安隊」（見第七四三一號偵查卷
    第三○六頁正、反面）、「我們將該車查扣後即分頭查監理資料、臨時車牌車籍
    資料、海關進口資料、原廠車籍資料等，但仍都查不到車主是誰，且查無失竊記
    錄，故戊○○遂向我表示該車由他來全權負責，而當時我們不知如何來處理該車
    ，又不敢開該輛車，既然戊○○表示他敢開，且表示以後發生什麼事其會自行負
    責，所以我也就不管他了，反正既然他要處理那台車，出了問題他要自己負責，
    至於查扣該車有無其他同事知道我不清楚，但日後該車即皆由戊○○使用」（見
    第七四三一號偵查卷第三○七頁正、反面）。
  ２證人楊樹瀛在臺北市調處供稱：「當天是下午二時以後的班，我與吳金展、己○○、戊○○四人一個警網至指定轄區進行例行性巡邏任務，巡邏車行至桃園市○○街及陽明某街交接口處，在路旁發現一輛未掛車牌且車窗遭嚴重破壞的白色Ｂ
    ＭＷ雙門轎跑車，因事有可疑，於是我們四人停車查看，才發現該車不但車窗遭
    破壞，且前車蓋及後行李箱部分也被噴上紅漆，車鎖電門亦已遭破壞，但車上遺
    留有一張臨時車牌貼在前車窗的角落邊。帶班吳金展指示透過縣警局勤務中心，
    先就該車的車身號碼進行查證，勤務中心答覆查無該車之車身資料號碼，經我們
    四人研判，該車應係贓車，決定先將該車移往隊上再行處理。因此由戊○○與己○○設法將該車發動，跟在我與吳金展所開的巡邏車後，一路開回保安隊進行查
    證，該車開回隊上後係置於縣警局側門邊的停車格裡」（見第七四三一號偵查卷
    第三一四頁正、反面）、「經我們四人分別向臺北縣及桃園縣監理站查詢該車上
    所遺留之臨時車牌，獲告知該臨時車牌係臺北市某進口汽車代理商所申請，經向
    該代理商查詢被告知，該臨時車牌確係該公司所申請，但並非掛在ＢＭＷ之車型
    上，而係其他廠牌之車型，且該臨時車牌亦已失效（因期限過期已久），復又請
    該代理商向進口汽車商業同業公會代為查詢該車之車身號碼究係哪一家所代理進
    口，該代理商表示可能會花不少時間，在查得後再跟我們聯絡，但後來卻未聯絡
    查詢之情形，而該置放於隊部側門停車格內之查扣白色ＢＭＷ雙門轎跑車卻於某
    日不翼而飛，令我們四人相當緊張，四處找人詢問尋找，卻始終無法尋著，因為
    害怕上級長官責難處分，影響年度考績，也不敢張揚，最後即不了了之」（見第
    七四三一號偵查卷第三一五頁正、反面）、「大約過了一兩星期左右，己○○曾
    私下跟我表示過，戊○○向他承認該車係渠牽走，且由他自己使用中，才證實我
    們的懷疑」（見第七四三一號偵查卷第三一六頁）。
  ３證人吳金展在臺北市調處供述：「當日我與戊○○、楊樹瀛、己○○同組出勤巡
    邏，車巡至桃園市○○街附近時，發現了一部白色ＢＭＷ雙門跑車，因為該輛白
    色ＢＭＷ雙門跑車係懸掛臨時車牌，且車門玻璃被敲破，經我們四人趨前巡視，
    發現該車之電門鎖亦遭破壞，我們認為該車應係贓車，於是由己○○發動該車（
    當時該輛ＢＭＷ雙門跑車電門鎖已遭破壞，亦無車鑰匙，己○○是如何發動我不
    清楚）與戊○○二人駕駛該車，我則與楊樹瀛駕駛巡邏車回隊部，準備清查該車
    紀錄後，依正常程序處理」（見第七四三一號偵查卷第三二○頁反面至第三二一
    頁）、「戊○○與己○○二人將車開回隊部後，就置放於保安隊隊部巡邏車的停
    車格內，我們回隊部後，我即立刻查詢桃園ＢＭＷ原廠，但該廠人員向我們表示
    我所提供之前述ＢＭＷ白色雙門跑車之車身號碼及引擎號碼，並非正廠車而係水
    貨車，他們沒有車籍資料，楊樹瀛則向監理站查詢後向我們表示該ＢＭＷ白色雙
    門跑車懸掛之臨時車牌與車身不符，我們又查詢了車籍檔、失竊檔都無紀錄，即
    該車並無失竊紀錄，但也找不到車主，因此亦不知道如何處理，只有將該車置放
    於保安隊隊部巡邏車停車格內，不料過了一段時間，該車竟然不翼而飛」（見第
    七四三一號偵查卷第三二一頁正、反面）。
  ４嗣證人己○○、楊樹瀛、吳金展三人於偵審中仍為相同之供述（見第一二○五七
    號卷第十五頁反面至第二十頁、原審卷(一)第六六頁反面至第六七頁反面、第九七
    頁至九八頁）。被告戊○○亦自承與同事吳金展等人查扣上開自用小客車後，由
    其開回使用之事實。
  ５被告戊○○雖辯稱：上開ＢＭＷ車是其於八十一年底、八十二年初時，向曾慶仁
    所購買云云。然查：
    (1)觀諸被告戊○○於調查時供稱：「該輛白色ＢＭＷ小客車係我親戚范明華（范
      茗翔之誤）所有，大約於八十五年底，范明華告訴我他有一輛ＢＭＷ汽車，請
      我依該車身號碼利用勤務之便查詢該車是否贓車：：：而范明華告訴我他因與
      人有糾紛而取得該車，但無法領得車牌，問我該怎麼辦，因該車並非失竊贓車
      ，故我亦幫不上忙，叫他自行處理：：：我因有時自己車子送修又需要開車或
      是要跑遠程，故向范明華借該輛未掛車牌之ＢＭＷ車來開」（見第七四三一號
      偵查卷第二十頁正、反面），於偵查中亦稱：該車係其於八十六年二、三月間
      向范明華借的云云（見第七四三一號偵查卷第七二頁），然與其事後所辯向曾
      慶仁購買之情顯然有別。又證人即被告戊○○之堂姊呂依真雖於調查中證稱：
      「我只知道該輛車就抵給了范明華作為償債之用，范明華並於八十四年八、九
      月間至我家中取車。今（八十七）年初，我適巧搭乘我堂弟戊○○之座車，該
      車亦是白色ＢＭＷ雙門小客車：：：而戊○○回答我，他就是向范明華買的這
      輛曾經是姊夫的車」（見第七四三一號偵查卷第一○四頁），惟嗣於偵查中明
      確陳稱：「約在八十五年九月我先生林浩森過世後沒多久的某日，戊○○來找
      我要求我幫他一個忙，基於他是我的堂弟之感情因素，故謊稱該車是我先生林
      浩森所有」（見第七四三一號偵查卷第一六八頁）、「（要你說白色雙門是你
      先生所買的？）我堂弟戊○○要我說的」（見第七四三一號偵查卷第一二四頁
      正、反面）；證人范茗翔亦證稱：「約在八十五年間，有人將前述轎車停放於
      楊樹鎮○○里○鄰○○○路八○○巷一三八弄六十七號四樓我所有之別墅的車
      庫內，因為我曾將別墅鑰匙給過我弟弟及戊○○：：：直到八十六年二月二十
      一日桃園楊樹分局人員前往上址搜索：：：我當時即電詢戊○○是怎麼回事？
      當時戊○○向我表示要我承認車子是我的，而來源是林浩森死亡交給我抵債用
      的」（見第七四三一號偵查卷第一七一頁正、反面），並於偵查中為相同之證
      述（見第七四三一號偵查卷第一七五頁反面），可見證人呂依真及范茗翔不過
      因被告戊○○之要求而配合為交付抵償之供述，且該車果係向曾慶仁購買，又
      何必要求證人呂依真及范茗翔憑空捏造事實。被告雖另於本院辯稱：其於八十
      七年六月二十二日收押禁見中，即已全盤說出該車係向曾慶仁購買（見第七四
      三一號偵查卷第二四三頁反面、第二四六頁），並請求向桃園看守所調取其遭
      收押禁見之期間（見本院卷(一)第五二頁）。然不問其供述向曾慶仁購買該車之
      時間是否在收押禁見中，並不影響其前揭先後辯解之矛盾；且其於是日調查中
      亦供承：因其將該車停在范茗翔楊梅別墅附近，乃請求范茗翔承認擁有該車，
      並請呂依真幫忙為相同說詞等情屬實（見第七四三一號偵查卷第二四三頁反面
      ），益見如何為圖卸責以彌縫，所辯難以遽信。
    (2)被告身為警員，具有基礎之法律常識，乃其交付十八萬元向曾慶仁購買價值百
      萬元之車輛，事前未索閱車籍資料，買車時未訂立車輛買賣契約，交款時又無
      收據，在在均有違交易常情。又該白色ＢＭＷ自小客車於查獲時玻璃破碎，電
      門、鑰匙鎖孔均遭破壞，前車蓋、後行李箱等處又遭人噴灑紅漆，車上且有一
      張來路不明之臨時車牌，此經證人己○○、楊樹瀛及吳金展分別證述如前，顯
      然長久以來遭人棄置路旁，非正常使用中之車輛，如該自用小客車確係由被告
      購買後使用，車況何至如此？且該車如真係被告向曾慶仁購得，則其與吳金展
      等人盤查該車時，儘可告知同事實情，豈有任令吳金展等人將車扣回保安隊之
      理？否則該車遭查扣後，試問如何取回？甚且吳金展等人將車扣回保安隊後，
      已經著手清查車輛來源，乃被告仍未告知吳金展等人該車係其購買，顯與常情
      不合。不僅如此，被告戊○○於案發後，於八十七年六月二日、六月十九日，
      二次由臺北市調處人員約談時，事先均已經調查員告知其係因非法持有該白色
      ＢＭＷ自小客車，涉有貪瀆罪嫌。而購買來路不明之車輛，與貪瀆重罪之處罰
      ，其間輕重相去不可以道里計，此為被告戊○○所明知，乃其仍堅稱：車子是
      范茗翔所有的云云，甚而調查員已告知其范茗翔坦承該車非范茗翔所有時，仍
      拒絕作答（見第七四三一號偵查卷第二十頁、第二二四頁反面至第二二五頁）
      ，如該車確係其向曾慶仁購買，當時事態發展又如此嚴重，於權衡輕重後，何
      以仍不願吐實？其嗣雖於本院提出照片（見本院卷(一)第一八八頁）以謂該車外
      觀並非老舊，前述遭破壞情形係停在路邊所常見，該車確係其所購買云云，然
      仍無法說明前述違常情形。
    (3)復參證人即被告戊○○之父呂秋永於調查中陳稱：「（經查戊○○從八十二年
      八月間起迄今，除自購之白色福特小客車用以代步外，偶而亦曾以另一部ＢＭ
      Ｗ小客車代步，你是否見過？）我從未見過」「（你未曾見過戊○○以白色Ｂ
      ＭＷ小客車代過步，則有無聽過戊○○擁有此類型之小客車並以之代步？）也
      沒有」「戊○○自遷離家與妻子自行居住後，除非家中有事招喚他回來，否則
      他也很少與家裡聯絡，所以我不知道他在外的言行」（見第七四三一號偵查卷
      第一六五至一六六頁），於偵查中仍稱：「（有無看過戊○○開白色雙門ＢＭ
      Ｗ車？）沒有，他有一部福特車，沒有ＢＭＷ」（見第七四三一號偵查卷第一
      七六頁）。嗣於原審改稱：「他之前有跟我說要買這輛車，我跟他說小孩剛生
      ，不要買該輛車」（見原審卷(四)第九九頁）、「他說要買車的時候我看過這輛
      車一次，後來沒多久，在我家附近又看到，我後來打電話問戊○○是否他買下
      這輛車，後來也沒再談」云云（見原審卷(四)第一○一頁），前後證述顯然不相
      一致，衡以其與被告戊○○父子至親，前揭所述看過被告戊○○該車，並打電
      話問是否購車云云，欲佐證戊○○向曾慶仁購車一事，應係迴護之詞，並不足
      採。又證人楊樹瀛雖於原審稱：「巡邏中說要回家一趟，查獲地點就在呂家旁
      邊」（見原審卷(一)第六八頁），證人己○○稱：「巡邏中，呂叫我們去他家才
      發現此車」（見原審卷(一)第九七頁），然倘被告戊○○果係接獲父親電話而回
      家查看所購買之該車，怎會無端讓同事有機會誤以為該車來源有問題，而自陷
      該車遭查扣而無法使用之不合情理情狀，衡情不過被告戊○○說要回家一趟，
      與在其住處附近查扣該車，於時間、地點上巧合而已，竟飾詞辯稱其帶同己○○等人至其住處附近查扣該車云云，顯非可採。
    (4)證人呂金山雖於原審證稱：有陪戊○○去牽車（見原審卷(二)第二一一至二一二
      頁）。然參諸被告在偵查中多方辯解，卻始終未提出呂金山其人，竟於原審突
      然稱呂金山陪同牽車之說，已難遽信，且證人呂金山自承與戊○○為多年好友
      ，亦難謂無勾串之虞。另證人鄭二朗雖證稱：其有參加戊○○的互助會云云，
      惟充其量僅能證明被告戊○○確有發起互助會之事實，尚難證明以會錢用以購
      車；且證人鄭二朗所稱參加三會均是內標（見原審卷(二)第八二頁反面）、標會
      都是直接打電話到車廠找丁○○（見原審卷(二)第八三頁反面）、標會地點都在
      車場，向戊○○標會時在保安隊（見原審卷(二)第八三頁），與被告丁○○所稱
      二次內標，一次外標，標會地點不一定，戊○○最近一次起會其不知道等情（
      見原審卷(二)第八一頁反面），亦不相符合。又依被告戊○○之聲請調取新竹國
      際商業銀行環北分行丁○○八十四年一月一日至同年五月三十一日存提明細（
      見本院卷(一)第八八頁），被告戊○○並提出其臺灣銀行綜合存款帳戶存摺、桃
      園郵局二十一支局帳戶存摺；聯邦商業銀行中壢分行活期儲蓄存款帳戶存摺等
      影本（見本院卷(一)第七九至八五頁），而謂習慣上將大部分現金放置家中支用
      ，存款帳戶並無大額提存紀錄，八十一年間購買福特汽車、八十四年間購買中
      壢市○○○街房屋，均未自存摺支領金錢，可見此次購買ＢＭＷ自用小客車以
      會錢支出而非自帳戶提領款項，與一貫用錢習慣並無不符云云（見本院卷(一)第
      七二頁反面至第七三頁反面）。然縱被告戊○○在家中留存現金可供使用，亦
      無從證明其確有向曾慶仁購買上開車輛。
    (5)證人即曾慶仁（已歿，業於八十四年十一月十四日死亡，有臺灣桃園地方法院
      檢察署相驗屍體證明書在卷可參，見第七四三一號偵查卷第二六九頁）之妻庚○○在調查及偵查中均稱：從來沒看過曾慶仁有一輛雙門白色ＢＭＷ開天窗的
      轎車，也沒有聽曾慶仁提過，亦未聽說與一位戊○○警員交往等語（見第七四
      三一號偵查卷第二六八頁、第三二九頁反面）。證人即曾慶仁生前住處管區廖
      長興警員證稱：曾慶仁以前是在市場賣豬肉，也沒聽過有在賣車（見原審卷(一)
      第六二頁正、反面），均難為被告購車有利之證明。雖被告稱其與曾慶仁確係
      舊識，且知悉曾慶仁有一身心障礙之小孩（見本院卷第五三頁正、反面）。證
      人庚○○亦稱：其確有一腦性麻痺之小孩等語（見本院卷第一○二頁）。然被
      告縱知道曾慶仁有身心障礙之小孩甚至與曾慶仁確係舊識，且庚○○可能對於
      曾慶仁在外行為未必完全瞭解，亦無從據以推論該車即係向曾慶仁所購買。
    (6)參以證人即永興汽車修理廠實際負責人葉佐熾證稱：「丁○○：：：告知我說
      其夫戊○○正好有一輛ＢＭＷ汽車而沒有車籍資料、車輛來源證明、失竊紀錄
      ，問我有無可能可以取得合法車牌、車籍，使該車合法化，我即告知古女，未
      有合法來源證明即無法取得車牌。古女又問我是否可以利用取得撞毀之同型車
      之車籍資料以『借屍還魂』的方式讓該車合法化，我即告訴古女，這些作法都
      有違法之虞」（見第七四三一號偵查卷第一○一頁正、反面）、「丁○○是在
      瞭解該輛白色ＢＭＷ車難以取得合法車籍、車牌後，遭表示渠願以四、五十萬
      元之價格出售該車，問我有無意願收購，我即加以拒絕，並表示若購入該車，
      即使便宜也有違法之虞，我不願意」等情（見第七四三一號偵查卷第一○二頁
      ），足見被告戊○○與其妻丁○○鑑於該車無車牌駕駛恐遭查獲，而有使該車
      在外觀合法化俾便於使用之想法，甚有處分該車藉以獲利之意思。而被告戊○○如係購車，對於如何掛牌之問題理應加以注意，何竟於購買之後始如此大費
      周章加以探聽，尤非合於常情。又證人張雲海於調查時供稱：「他曾數度開著
      那台ＢＭＷ白色轎車至我修車廠中保養，經我詢問後他才透露，他是在保安隊
      任職期間，在某一次巡邏任務時發現該台白色ＢＭＷ轎車未懸掛車牌停在路邊
      ，經查詢車身號碼比對車籍資料後，發現該車並無登記亦未有失竊紀錄，也就
      是無主車，因此戊○○就將之據為己有，並利用其妻丁○○於查修車廠任職之
      便，竊取客戶車牌供其冒用」（見第七四三一號偵查卷第六七頁反面至第六八
      頁），雖非目睹被告戊○○如何取得該車，而係據被告戊○○告知該車來源，
      就車輛取得之原因本身並非親身見聞之證人，然親自耳聞被告戊○○所述上開
      話語，該情形與前揭證人己○○、楊樹瀛、吳金展證述及其他事證相互印證，
      適足作為被告戊○○侵占上開車輛之佐證。
    (7)被告戊○○雖另辯稱其於收押禁見中於八十七年九月二十二日偵查中稱：「（
      當時你有無跟你太太說你購買這部車？）當時沒有講，隔了很久才講」「（有
      無告知你太太係用多少錢買該車？）沒有明講」（見第七四三一號偵查卷第三
      三七頁反面），被告丁○○亦於八十七年九月十一日偵查中稱：「（戊○○所
      開白色ＢＭＷ車子何來？）他跟我說買來的，在八十二或八十三年間跟我說他
      買的，他沒有跟我說向何人買，價錢多少」（見第一二○五七號偵查卷第二十
      頁反面），均謂該車係戊○○所購買，且因係於收押禁見中，二人無勾串之可
      能，可見購買確屬實情云云。然觀被告丁○○於調查之初陳稱：該車經戊○○
      告知係向范茗翔借的（見第七四三一號偵查卷第十三頁），嗣始於八十七年九
      月十一日偵查中為上開購車之陳述，且於同日偵查中經公訴人一再詢問後供述
      ：「（戊○○為何說是親戚借他開？）他覺得這樣說比較好」「（你八十七年
      六月二日在臺北市調查處，你供稱該一部ＢＭＷ車子是范茗翔借他開，為何如
      此？）沈默不語」（見第七四三一號偵查卷第二十頁反面）。則以被告二人夫
      妻關係，對於一旦查獲該車將如何應對，不無早已事先議妥之可能，此由被告
      丁○○前揭所稱戊○○覺得說向親戚借比較好，可見其端倪。而陳稱向他人購
      買，亦可與被告戊○○原本商議之說詞取得一致，自難以被告丁○○更異供述
      為戊○○告以係向他人購買云云，即遽認購買之情屬實，況所謂購買該車並無
      任何證據可資證明。
    (8)又該於查扣時，證人己○○證稱：其有在車內檢查，並無東西（見本院卷第二
      四一頁），則如係被告戊○○購買已使用一段時間之車輛，車上何竟無其任何
      個人物品？另被告戊○○辯稱：上開車輛經查扣以後，因停置戶外，其曾自費
      購買車罩覆蓋該車，以免再遭破壞，如該車非其所購買，何必如此刻意保護云
      云（見原審卷第一一八頁）。雖證人楊樹瀛於原審稱：「有發現罩子」等語（
      見原審卷(一)第六八頁），惟被告戊○○有意侵占該車加以使用，購買車罩覆蓋
      並非違常，並不以該車確係其購買始有購置車罩之必要。
  ６被告另辯稱：曾慶仁有給其該車之使用手冊，並告訴其該車之原廠音響密碼為五
    六五五三，上開密碼為「音響防盜密碼」，並未編列入原廠使用手冊之中，且係
    不能夠更改的（見原審卷(二)第一五三頁反面、原審卷(四)第一四二頁、本院卷第一
    一二頁反面）。且其極少使用該車，平日不用時，便將行李箱內之電瓶接頭拔掉
    ，以避免吃電及遭竊。惟於同事查扣該車當日，確係其不假思索地打開行李箱接
    回電瓶接頭發動該車，並於返回警局途中，輸入音響密碼，開啟音響。則如非其
    先前即使用過該車，如何可得輕易發動並開啟音響（見原審卷(二)第一五四頁、原
    審卷(四)第一四一頁、第一四二頁反面）。惟查：
    (1)證人己○○於原審稱：「巡邏中，呂叫我們去他家才發現此車：：：起初發不
      動，呂到後行李箱接線，後來就發動了」（見原審卷(一)第九七頁）、「我用隨
      身鑰匙轉不動，沒有電，呂就到後行李箱接電，沒看到他接之情況」（見原審
      卷(一)第九八頁）。而被告戊○○自承：「電頭拔掉，因鎖頭壞掉，我就接上，
      就開回去」（見原審卷(二)第一四二頁反面），可見當初係被告以接電方式發動
      上開車輛。
    (2)證人即代理ＢＭＷ汽車之汎德股份有限公司（下稱汎德公司）業務員丙○○於
      調查時證稱：經檢視該車葉子板車門上之條碼均與前擋風玻璃左下方之車身號
      碼相符，研判應非拼裝而係原廠原裝進口。該車鎖匙上之符號證明係原廠鎖匙
      ，但竊車人亦可於車廠零件商購得原廠之門鎖、電門鎖及鎖匙。該車並非汎德
      公司進口（見第七四三一號偵查卷第一八四頁反面至第一八五頁），於本院稱
      ：「（本案車子查到時無法發動，被告到後面行李箱接線後就發動了，你是否
      知道有這種情形？）正常情形是因為車子沒有電了，電瓶在後面，如果有密碼
      要解除，忘了密碼，把電瓶拔掉，讓車子密碼倒數就可以解除發動了，我說的
      是旅程電腦（行車電腦）的密碼」「（里程表下面的密碼，是每輛都有嗎？）
      是的，是最基本的配備，是可以自行解除的」（見本院卷(一)第一○五、一○六
      頁），可見被告以接電方式確可發動該車。雖證人丙○○經被告戊○○之辯護
      人詢問後陳稱：「到後面把電瓶拆掉倒數歸零，則可發動，要工廠專業人員才
      知道」（見本院卷(一)第一○七頁），然以被告戊○○自承很喜歡車，平常都有
      在看汽車雜誌（見本院卷(一)第四四頁），不排除對於如何解除密碼及以接電方
      式發動具相當概念，且其於原審亦自承：「我當時去把電瓶接上去，並解碼才
      發動的」（見原審卷(三)第三二頁）。則單以其能夠發動該車一事，自難遽為推
      論其先前即向曾慶仁購買該車而使用中。而被告嗣於本院陳稱依證人己○○所
      述：「（戊○○到後面接電大概多少時間？）走過去一按就走回來，沒有很久
      」（見本院卷(一)第二四一頁），可見其不可能於如此短暫時間內以倒數完碼之
      方式解碼云云（見本院卷(二)第四六頁），自無足採。況被告戊○○先前均僅述
      及五碼之音響密碼，從未論及接上電瓶之後，再回車內按行車電腦密碼，嗣於
      本院傳訊證人丙○○之後，始改稱：其於同事發現該車查扣之前，最後一次使
      用該車後，除設定「四碼汽車防盜密碼」以啟動汽車防盜系統外，並將行李箱
      內之電瓶接頭拔除，音響因而斷電，重新接電後，必須輸入音響密碼才能開啟
      音響。而其於同事發現該車時，除至行李箱接回電瓶接頭外，並至車內輸入「
      汽車防盜密碼」，始發動該車（見本院卷(一)第一○七頁、第一一一頁反面至第
      一一二頁），亦即除音響密碼外，另再補述如何按汽車防盜密碼以啟動該車。
      而所謂汽車防盜密碼為四碼，無非欲與所提出之該車原廠使用手冊（見原審卷
      (二)第二二七頁桃園縣警察局公文封內）第六十九頁四碼密碼相互一致。
    (3)有關該車之音響密碼，汎德公司八十八年五月八日函稱：「本公司所代理之Ｂ
      ＭＷ三五七系列，僅上一代車型所安裝音響ＢＬＡＵＰＵＮＫＴ品牌之部分機
      型具備密碼防盜功能，密碼由四位數字組成，故其重覆機率為萬分之一，若遺
      失或忘記密碼，音響即無法啟動，須送交ＢＬＡＵＰＵＮＫＴ臺灣總代理滿好
      貿易股份有限公司代為解碼才得再次啟動音響功能」（見原審卷(二)第六九頁）
      。而證人丙○○證稱：「（你公司代理的音響與車輛發動有何關係？）沒有關
      係」「（密碼防盜功能何功用？）是防音響失竊，與車輛發動沒有關係（見本
      院卷(一)第一○五頁），可見所謂音響密碼與汽車之發動並無關係。又依證人丙○○所稱：「（音響密碼除了防盜外，還有其他功能？）如果失效也無法聽，
      音響店會解這種密碼」（見本院卷(一)第一○六頁），則即使是該公司進口之車
      輛音響密碼，亦可解碼，況本案查扣之上開ＢＭＷ自用小客車並非汎德公司進
      口之車輛，亦非裝置前述防盜密碼之音響。
    (4)而就查扣上開車輛發動當日，證人己○○於原審稱：「（有看到呂在音響那邊
      在按什麼？）有看到他在按數字，但不知是什麼意思」（見原審卷(一)第九八頁
      ），於本院稱：「後來他在中間扶手前面，平常裝音響位置的下方，他按幾個
      數字就發動，他按什麼數字我沒注意」「那不是音響的按鍵」（見本院卷第二
      三九、二四○頁）、「（發動後開車期間有沒有聽音響？）有」「（你有看他
      另外按音響的密碼？）我在找東西，沒有注意到」（見本院卷(一)第二四二頁）
      ，雖指被告戊○○有在車內按數字，然依其所述中間扶手前音響下方之位置，
      除點煙器及空調按鍵外，並無輸入密碼之按鍵，觀之卷附該款車型之行車手冊
      甚明（見行車手冊第二九頁），可見證人己○○之記憶於細節上未臻精確，並
      不確定被告戊○○究係在車內按何種功能之數字。又依上開行車手冊關於汽車
      防盜密碼之說明，駕駛人可自行設定四碼防盜密碼（見行車手冊第六九頁，並
      經中譯於本院卷(一)第一一四頁），則被告戊○○於電瓶接電解除密碼以後，亦
      可能自行設定防盜密碼，是證人己○○前揭所述看到按數字之後可以發動，不
      足以推論被告戊○○合法購買該車而輸入先前設定之防盜密碼以啟動車輛。
    (5)被告戊○○另請求勘驗該車，以瞭解遭破壞及如何輸入密碼之情形（見本院卷
      (一)第一一一頁），因事證已明，核無必要。況被告於侵占該車之後，已使用相
      當長之時間，其間可能自行設定行車電腦密碼（防盜密碼）或音響密碼（甚至
      更換音響亦不無可能），事後勘驗所得之密碼不無可能即係被告於使用期間自
      行設定之密碼，並非查扣當時之原貌，尤難據此以認該車係其所購買，而非侵
      占。另被告戊○○請求再行訊問證人張雲海該車及所懸掛之車牌來源（涉及後
      述竊盜犯行），核無必要。
  ７被告戊○○於七十六年八月六日至七十七年七月二十日任職桃園縣警察局保安隊
    隊員，於七十七年七月三十日至八十一年六月三十日任職桃園縣警察局中壢分局
    警員，於八十一年六月三十日至八十五年九月十七日任職桃園縣警察局保安隊隊
    員，於八十五年九月十七日起任職桃園縣警察局大園分局警員八十七年六月三日
    起因案停職，有桃園縣警察局八十七年六月十七日桃警人字第六八三三二號（見
    第七四三一號偵查卷第二六二頁）、九十年二月八日桃警人字第四一一九三號函
    卷可參。而上開自用小客車經被告戊○○於任職保安隊期間，與同事己○○等人
    於執行勤務時實際查扣帶回，並停放在保安隊，已經在公權力支配當中，屬其等
    職務上持有之非公用私有財物至明。至其等人未將查扣經過登載於工作紀錄上，
    不過行政上有所瑕疵，並不因此影響該車遭查扣之性質。被告戊○○自八十二年
    間起使用該車，至八十七年間為法務部調查局查獲為止，前後長達數年，保安隊
    始終無該自用小客車之查獲紀錄，此後亦未見被告如何處理該自用小客車，足認
    被告係在查無該車失主後，見保安隊以往尚無先例可供參考，己○○等人不知如
    何處理，亦未上報或將查車經過加以紀錄，認有機可乘，遂以負責處理該自用小
    客車為名，將車駛回供其使用，所為侵占其職務上持有之非公用私有財物犯行堪
    以認定。
（二）有關被告戊○○、丁○○竊取車牌部分：
  １被告戊○○於取得上開自用小客車後，因該車並無車牌懸掛，遂於八十三年間，
    由被告戊○○至大和修車廠竊取ＯＴ─七四一一號車牌二面使用，並由被告丁○○於八十六年間同在上開大和修車廠竊取ＬＤ─三一五○號車牌供被告戊○○懸
    掛該車使用，此經證人即大和汽車修理廠職員余淑玲證稱：「約八十三年間，戊○○到車棧來自行取了二塊同號前後面之報廢車牌（號碼ＯＴ─七四一一）表示
    要掛於該白色ＢＭＷ車上：：：另外於八十六年間，有一公司客戶來車棧抱怨渠
    福特紅色好幫手廂型車仍在車棧修理，為何其車牌（車號ＬＤ─三一五○）會掛
    於一台白色車子上，並於行駛高速公路時遭測速照相罰款。我原以為是其他人在
    作怪，欲打電話求證卻遭丁○○制止，丁○○告訴我該車牌係渠自車棧取走給戊○○掛於白色ＢＭＷ使用的」（見第七四三一號偵查卷第四六頁）、「八十三年
    間戊○○到大和汽車修理廠自行拿了二塊編號ＯＴ─七四一一的車牌表示要掛在
    該輛ＢＭＷ白色雙門跑車上，並要我不可告訴別人：：：，由於戊○○的行為很
    怪異，因此事後我即問丁○○：：：丁○○即向我表示：『該輛ＢＭＷ白色雙門
    跑車是戊○○的父親於桃園市○○街住所附近發現的，因為未掛車牌又停在同一
    地點多日，深覺可疑，認為可能是贓車，因此跟戊○○講，帶望戊○○因此建功
    ，戊○○即和其同事三人一個警網前去勘查，該輛白色ＢＭＷ雙門跑車之後即由
    戊○○使用」（見第七四三一號偵查卷第九三頁正、反面）。證人張雲海亦於調
    查時證稱：「ＯＴ─七四一一的車子係在八十三年初即送進我車廠，：：：有一
    天我突然看到戊○○所開立那輛白色ＢＭＷ車上竟掛著該ＯＴ─七四一一車牌，
    我覺得有異又不敢明問戊○○，遂向本廠員工余淑玲查詢，余淑玲始告訴我係戊○○私自從車廠中取走使用」「ＬＤ─三一五○車牌亦係丁○○自我車廠中私自
    竊取之客戶車牌，我係於八十六年間因員工告知該車牌車主收到罰單後來車廠理
    論之事後，才得知丁○○竊取車牌之事」（見第七四三一號偵查卷第九八頁）；
    於偵查中亦稱：「（丁○○在你的修理廠拿車牌，事先、事後有無跟你講？）沒
    有」等語甚明（見第七四三一號偵查卷第二九三頁）。
  ２被告丁○○亦於調查時供稱：「我便利用我在車棧工作之便，於辦公室內放置客
    戶車輛車牌處取了ＬＤ─三一五○號車牌二塊，給戊○○懸掛在該台白色ＢＭＷ
    車上，後因懸掛ＬＤ─三一五○號的白色ＢＭＷ於八十六年七月三日晚八時許在
    新莊市○○路二○一號前超速被照相開了罰單，寄至ＬＤ─三一五○號原車車主
    甲○○那裡：：：因為我『偷』ＬＤ─三一五○號車牌被車主前來公司理論」（
    見第七四三一號偵查卷第十三頁反面至第十四頁）、「戊○○當然知道ＬＤ─三
    一五○：：：車牌是我從車棧拿回去給他的」（見第七四三一號偵查卷第十五頁
    反面），於偵查中亦供承：「（你拿車牌事先有無徵得車主、老闆同意？）都沒
    有」等語（見第一二○五七號偵查卷第二一頁反面），與前揭事證參互以觀，足
    見被告戊○○、丁○○確未經同意即竊取上開ＯＴ─七四一一及ＬＤ─三一五○
    號車牌。雖被告丁○○嗣於本院陳稱：其並未在調查站時坦承「竊取」車牌，當
    時只是說拿走車牌，並請求勘驗調查筆錄音帶（見本院卷第四五、五三頁），然
    不問被告丁○○當時陳述之真意及用語如何，其未經同意竊取車牌既已明確，即
    無勘驗訊問錄音帶之必要。又證人張雲海嗣於原審陳稱：「（古拿你車牌有無經
    過你同意？）後來想想，有，接到傳票後認真回想，是有」（見原審卷(一)第一○
    一頁），證人余淑玲亦稱：其有問張雲海知不知道，張雲海說戊○○有提一下說
    要拿大牌云云（見原審卷(一)第九五頁），惟與其前先所述不符，且參以證人張雲
    海事後於原審又稱：「（是誰跟你說要借車牌？）想不起來」「你有無同意車牌
    借給戊○○？）我沒有當面借給他」（見原審卷(四)第八三頁），對於被告戊○○
    如何經其同意拿走車牌無從交待詳情，尤見其實則並不知道被告戊○○拿走車牌
    之事，前開無非迴護之詞，不足採信。
  ３被告戊○○取得上開自用小客車後，因該車並未懸掛車牌，乃先後在該車上懸掛
    ＯＴ─七四一一號、ＬＤ─三一五○號等車牌使用之事實，亦據被告戊○○供承
    在卷（見原審卷(一)第六十頁、本院卷(一)第四七頁），復據證人即聯廣汽車修理廠
    負責人賴加壽證稱：「八十三年間有一次戊○○突然開了一輛白色ＢＭＷ雙門轎
    車往我車廠修理：：：當時該車所掛車牌號碼我現在僅記得是ＯＴ開頭」（見第
    七四三一號偵查卷第一五一頁反面至第一五二頁）。證人即ＯＴ─七四一一號自
    用小客車車主癸○○稱：其於八十四年一月間至監理站註銷該車牌，詎於車牌註
    銷未久以後，仍收到一張違規罰單（見第七四三一號偵查卷第一八九頁）。證人
    即ＬＤ─三一五○號自用小客車車主甲○○稱：八十六年間該車牌曾因違規而遭
    開立罰單，其因而至大和汽車修理廠想找回車牌自行報廢（見第七四三一號偵查
    卷第六二頁反面），並有該白色ＢＭＷ自用小客車懸掛ＯＴ─七四一一號車牌於
    八十四年九月九日之違規照片一張（見臺北市調處證據卷(一)第六三頁）、懸掛Ｌ
    Ｄ─三一五○號車牌於八十六年七月三日之違規通知單（見第七四三一號偵查卷
    第六四頁）及照片一張（見第七四三一號偵查卷第二八頁）在卷可稽。
  ４被告二人另辯稱：其等均係要用車牌時，在該修車廠拿走車牌，事後便歸還，應
    屬「使用竊盜」，不為罪云云。惟所謂「使用竊盜」係因行為人意在使用竊得之
    物，不在保有，主觀上無不法所有之意圖。然前述ＯＴ─七四一一號及ＬＤ─三
    一五○號車牌均經被告戊○○使用多時，已非大和修車廠管領力所及，且ＬＤ─
    三一五○號車牌，係在新莊市○○路上超速被照相告發，違規通知單依車主地址
    寄至甲○○處，甲○○來修車廠質問後，為防形跡敗露，被告丁○○始將ＬＤ─
    三一五○號車牌放回修車廠，已如前述，顯見被告等所以歸還車牌，係在形跡敗
    露後，始將車牌放回修車廠以資彌縫。此係事後處分贓物之行為，並非事前預備
    在短暫使用車牌後歸還，與「使用竊盜」自屬不同，其等竊盜犯行已臻明確，堪
    以認定。
（三）有關被告戊○○強制部分：
  １被告戊○○因懷疑被害人張雲海與丁○○有染，被害人張雲海又避不見面，乃出
    示警槍內子彈與修車廠員工韓伸戎、吳秀姬並出言恫嚇，然後由韓、吳二人如實
    轉告被害人張雲海，使被害人張雲海心生畏懼等情，業經證人韓伸戎於調查時證
    稱：「八十七年一月間某日晚上十點多，戊○○著制服配槍來車棧汽車修理廠，
    當時車廠內有我、吳秀姬，戊○○即拍桌怒斥張雲海及其妻丁○○不清不白，並
    要我們叫張雲海來車廠解決此事，但經吳秀姬及戊○○連CALL數通，張雲海都沒
    回CALL。戊○○十分生氣，當場取出其配槍，卸下彈匣，指著彈匣內的子彈問我
    及吳秀姬張雲海家中有多少人？彈匣內的子彈夠不夠張雲海全家吃？隨後裝上彈
    匣，拉滑套將子彈上膛，同時並要我、吳秀姬通知張雲海立刻出面與其解決此事
    ，同時表示今天帶槍來就是要解決此事，不過其不會傷害無辜。由於張雲海一直
    沒有覆機，加上戊○○辦公室一直CALL其，要戊○○回辦公室，戊○○才離開車
    廠，戊○○持槍至車廠恐嚇一事，令我及吳秀姬心生畏懼，因此翌日我就將戊○○的作為告訴我老闆張雲海，要張雲海小心」（見第七四三一號偵查卷第三二頁
    ）。證人吳秀姬亦於調查中指稱：「八十七年一月間某個星期日晚上十點多，當
    時我在車廠輪值大夜班，戊○○著警員制服到修車廠來，表示要找老闆，當時老
    闆已經下班離開了，戊○○便要求我CALL老闆回修車廠，我隨即CALL老闆，但老
    闆一直沒回機。戊○○非常生氣，要求我再打電話到老闆住處，但是電話都沒有
    人接，戊○○自己也打電話到老闆住處二樓的電話，當時是老闆父親接的電話，
    他對戊○○先前的一直騷擾亦感到生氣，在告稱老闆不在後，隨即掛斷電話。戊○○找不到老闆張雲海，感到非常氣憤，隨即掏出其配槍，卸下彈匣，並表示這
    彈匣裡面夠張雲海全家一人一顆，之後便裝上彈匣，拉滑套，將子彈上膛，並要
    求我轉告老闆張雲海儘速出面解決其與丁○○間的曖昧關係，隨即離去。戊○○
    持槍至修車廠威脅恐嚇一事，令我心裡非常恐懼，我便於翌日將上述情節告訴老
    闆張雲海，當時在場的人尚有修車廠廠長韓伸戎」（見第七四三一號偵查卷第三
    八頁）。證人韓伸戎、吳秀姬在偵查中仍為相同供述（見第七四三一號偵查卷第
    二八五頁反面至第二八七頁），二人所述相符，且證人韓伸戎、吳秀姬與被告戊○○並無仇怨，二人又僅係修車廠員工，衡情並無與張雲海勾串之必要，足堪認
    定其等指訴可信。被告戊○○雖稱證人所述恫嚇內容，一稱子彈夠不夠張雲海全
    家吃，一稱彈匣裡面夠張雲海全家吃，兩者並不相同云云，然其等所稱指要被害
    人張雲海吃子彈之基本事實相互一致，而人之記憶對於突如其來之恫嚇話語就重
    要情節留有重要印象，於細節表達未臻精確為情理之常，實難執此即認其等所證
    不實。
  ２被害人張雲海於原審陳稱：「我聽廠長及守衛說戊○○有到工廠恐嚇我」「（聽
    了以後有無感想？）會緊張」「（是韓伸戎、吳秀姬說的嗎？）是」「我知恐嚇
    之事，我會緊張，就簽了切結書，九張支票是簽切結書之前交的」（見原審卷(一)
    第一○二頁正、反面），並有其所簽之切結書一份在卷可稽（見臺北市調處證據
    卷(一)第六五頁），即被告戊○○亦是認曾經收受上開張雲海簽發之九張支票、切
    結書之事實，足見被害人張雲海因被告戊○○持槍前來，確已心生畏懼，乃行其
    無義務之事簽發支票、切結書交付被告戊○○。
  ３被告戊○○雖辯稱：其並未前去大和修車廠恫嚇韓伸戎、吳秀姬，也沒有拿槍出
    來，其等二個人於調查、偵查中所述均不實在云云。
    (1)惟被告戊○○於偵查中供述：其有至上開修車廠講一些氣憤的話（見第七四三
      一號偵查卷第三三八頁反面），且其所辯上情，與前揭事證不符。又上開事件
      發生後，韓伸戎曾代表被害人張雲海，於八十七年一月二十日出面與被告戊○○商談，會談當時韓伸戎先稱：「阿海的意思是兩條路，第一個就是要談可以
      ，但是大家火氣都不要那麼大，你也不要火氣那麼大，像那天說的也是被你嚇
      到了，女人沒有當過兵沒有看過槍，拿出槍來，女孩子不嚇死掉才怪，我是知
      道你人不會怎麼樣，你人不錯啦，而且冤有頭債有主，我也相信你不會對我和
      秀姬怎麼樣」，被告戊○○則答稱：「怎麼可能囉」，韓伸戎再稱：「可是秀
      姬從來沒有看過槍，嚇得屁滾尿流，你看那天你叫她打電話，她撥電話時手都
      在發抖，說實在的，你跟我們老闆那麼熟，認識也不是一天、兩天」，被告戊○○又稱：「從他當師傅時我就認識了，後來他開了這家公司，問我說你老婆
      要不要來上班，我說好，那時我老婆在家裡帶小孩：：：」（見臺北市調處證
      據卷(一)第五一至五二頁）。詳觀雙方對答，被告戊○○顯然不否認韓伸戎所指
      稱：其曾出示槍枝之事實。證人余淑玲於調查時並稱：「我曾當面問過戊○○
      說渠拿槍來是事實，渠則答稱因當時他十分生氣」等語（見第七四三一號偵查
      卷第四四頁反面至第四五頁），足見被告否認上情云云，並不足採。
    (2)被告戊○○又稱：依證人韓伸戎於八十七年三月三十一日調查中稱：「我告訴
      張雲海後，張雲海很害怕：：：只是不知道如何處理，於是我主動建議，由我
      去問戊○○了解到底是何事。在戊○○持槍至車棧汽車修理廠的次日，我即約
      戊○○會晤」（見第七四三一號偵查卷第三三頁），而臺北市調處證據卷(二)第
      五十頁韓伸戎與被告戊○○之前揭錄音及譯文，係八十七年一月二十日所錄，
      而推論被戊○○之恫嚇時間應係同年一月十九日晚上十時許。惟被告戊○○八
      十七年一月十九日晚上十時許並無勤務，而無勤務時並無機會拿槍私用，可見
      前揭證人韓伸戎及吳秀姬所述於時間上根本與事實不符云云（見本院卷(一)第一
      八六頁反面）。經稽之證人許木生雖證稱：警員於值班、巡邏、備勤才有背槍
      ，備勤要在派出所，巡邏及值班才能領槍等情（見原審卷(二)第六三頁正、反面
      ），而依八十七年一月十九日之勤務分配表，被告戊○○確於該日晚間並未擔
      任值班、巡邏及備勤工作（見原審卷(二)第二十頁），然以證人韓伸戎、吳秀姬
      於被告出言恫嚇之翌日如轉知被害人上情，被害人張雲海係於知悉恫嚇上情而
      於八十七年一月十九日簽發支票等情，可得推知被告戊○○前往恫嚇之時間顯
      非八十七年一月十九日，而應係一月十九日之前，是前述證人韓伸戎所稱於於
      遭恐嚇之次日即約被告戊○○見面錄音，應係前後發生之時間甚為接近，而製
      作筆錄距事發時亦有一段時間，於時間之記憶上有所誤差所致。復以勤務分配
      表所載被告戊○○於八十七年一月十九日之前，確有多日於晚上有值班、巡邏
      、備勤等持有槍枝之勤務，自有機會前往上址為上開犯行。
  ４被告戊○○另辯稱：其與張雲海對門而居，張雲海因與丁○○發生姦情，其實在
    無顏面再留在上址居住，張雲海自知理虧，而自願與其和解，上開四百五十萬元
    係張雲海自己提出來的賠償金額，包括其搬離原址購屋之補貼，並非其強迫張雲
    海賠償，且提出前述八十七年一月二十日錄音之全部譯文（見本院卷(一)第一四四
    至一五○頁）及九十年五月三日張雲海與丁○○對話之譯文（見本院卷(一)第六二
    頁），而指由八十七年一月三十日之錄音帶中不但看不出被害人有何遭恐嚇或害
    怕之情，且韓伸戎不斷套被告戊○○的話；由九十年五月三日錄音中可知張雲海
    事後仍不斷對丁○○騷擾，可見並無強迫被害人張雲海行無義務之事云云。然由
    前述八十七年一月二十日錄音譯文內容，可作為被告戊○○恫嚇被害人張雲海之
    佐證，並不因被告戊○○認係韓伸戎套話所為對話之結果而有不同，且以譯文內
    容前後參互以觀，亦非強行牽涉被告戊○○不法犯行。而上開對話錄音雖為證人
    韓伸戎未經被告戊○○同意所為，然錄音當時情狀及確係被告戊○○之對話亦為
    被告戊○○所是認，則錄音本身基於證據保全之必要性及手段方法社會相當性之
    考量，得採為證據（最高法院八十八年度台上字第二二七六號判決參照）。又被
    害人張雲海事後是否與被告丁○○有何往來、有何恐嚇行為，並不影響被告戊○○已成立之上開犯行，亦不得以被害人張雲海事後所為即指係挾怨誣指。
  ５被告戊○○因懷疑其妻丁○○與被害人張雲海有染，始持槍前往「大和修車廠」
    尋找被害人張雲海求賠償，經韓伸戎、吳秀姬二人轉知被害人張雲海後，被害人
    張雲海果然因此心生畏懼，遂因此同意與被告戊○○和解，並先後交付被告戊○○支票九張、切結書之事實，已如前述。而被告丁○○亦不否認在與被害人張雲
    海來往期間曾發生性關係之事實（見原審卷(四)第一三六頁），可見被告戊○○主
    觀上係認其婚姻遭被害人張雲海破壞，而要求被害人張雲海賠償，所要求賠償之
    金額以其前揭所述包括遷離上址之代價亦非不相當，而被害人張雲海亦是認上開
    四百五十萬元有賠償之用意（見原審卷(四)第八八頁），是縱其手段涉及恫嚇而違
    法，尚難認其主觀上有為自己不法所有之意圖。而被告戊○○雖無不法所有之意
    圖，然以上開手段使被害人張雲海簽發支票及切結書，係屬使被害人張雲海行其
    無義務之事，被告戊○○辯稱：被害人張雲海既有賠償之義務，即非屬使人行無
    義務之事云云，惟被害人張雲海縱因應賠償，而被害人張雲海本身亦供述其有予
    賠償之意思，然其並無以上開方式賠償之義務。另證人韓伸戎、吳秀姬二人僅係
    受被告戊○○要求，將上開恫嚇言語轉達張雲海，並非被告戊○○恫嚇之對象，
    非屬被害人。
四、被告戊○○行為後，貪污治罪條例第六條第一項業經修正，原規定：「有左列行
    為之一者，處五年以上有期徒刑，得併科一百萬元以下罰金：：：：三；竊取或
    侵占職務上持有之非公用私有器材、財物者」，嗣同條項八十五年十月二十三日
    修正公布、同年十月二十五日生效施行後，將法定刑度提高為「五年以上有期徒
    刑，得併科新臺幣三千萬元以下罰金」，而九十年十一月七日修正公布、同年十
    一月九日生效施行，九十二年一月十三日修正公布、同年一月十五日生效施行之
    貪污治罪條例則未修正此條項。經比較新舊法，以行為時法即八十一年七月十七
    日修正公布，同年七月十九日生效施行之貪污治罪條例第六條第三款規定，對其
    最為有利，依刑法第二條第一項但書之規定，自應適用修正前即行為時之貪污治
    罪條例第六條第一項第三款之規定。又被告丁○○行為後，刑法第四十一條第一
    項業於九十年一月四日修正，依刑法第二條第一項前段之規定，並參最高法院二
    十四年度總會決議（二）意旨，應適用修正後之刑法第四十一條第一項之規定。
五、核被告戊○○侵占上開無車牌號碼之自用小客車，係犯八十一年七月十九日施行
    之貪污治罪條例第六條第一項第三款之罪，公訴人認係犯同條例第六條第一項第
    四款之圖利罪名，未斟酌該條款僅為同條項第三款之補充規定，尚有未洽，起訴
    法條應予變更。所為竊取車牌犯行，係犯刑法第三百二十條第一項之竊盜罪。而
    其脅迫張雲海使簽發支票九張及切結書，係犯刑法第三百零四條第一項之強制罪
    ；其恐嚇被害人張雲海，張雲海因而同意和解，所為恐嚇之行為屬強制罪脅迫行
    為之一部分，不另論罪。被告丁○○竊取車牌，係犯刑法第三百二十條第一項之
    竊盜罪。被告戊○○、丁○○就竊取車牌之犯行，有犯意之聯絡及行為分擔，均
    為共同正犯。其等二人先後二次竊取車牌，時間雖相隔較久，惟作案目的，均係
    因該部ＢＭＷ自用小客車並無車牌，而另行取用車牌懸掛以策安全，顯見係基於
    概括犯意，為連續犯，應依刑法第五十六條規定以一罪論。並斟酌原審就竊取三
    輛車牌，量處有期徒刑三月，而本院認僅竊取二輛車牌（詳見後述），故就連續
    竊盜得加重部分，除以連續犯論處外，不予加重其刑。被告戊○○所犯貪污、竊
    盜、及強制罪間，犯意各別，罪名互異，應分論併罰。
六、不另為無罪諭知之部分：
（一）公訴意旨另以：
    １被告戊○○、丁○○尚於八十六年間，在上開大和修車廠內竊取乙○○所有之
      待報廢ＬＣ─四九○九號車牌二面，得手後亦由被告戊○○懸掛在上開白色Ｂ
      ＭＷ自用小客車上使用，因認此部分亦涉有刑法第三百二十條第一項之竊盜罪
      嫌。
    ２被告戊○○於八十一年間結識「佳勳汽車修理廠」技工張雲海，其後張雲海自
      行於八十二年間，在桃園縣中壢市○○路一四七號開設「大和修車廠」，被告
      認為有機可趁，乃自八十二年六月間某日起至八十六年十月間某日止，以其擔
      任警察，可為張雲海擺平修車廠事端，並免遭其他員警到修車廠取締為由，強
      行邀約張雲海至桃園縣境內多處有女子陪侍之酒店飲宴，並均由張雲海支付帳
      款，前後約五十餘次，總計張雲海支付金額約二百餘萬元。被告戊○○即以此
      方式，就職務上之行為圖利自己，涉有貪污治罪條例第六條第一項第四款圖利
      罪嫌。
    ３被告戊○○於八十四年八月間某日，在大和修車廠內，與張雲海、子○○及其
      他不詳男子飲酒之際，因其向子○○敬酒遭拒，子○○且避往修理廠他處，而
      心生不滿，竟基於恐嚇犯意，持其警用配槍向該處天花板射擊一槍，暗示對子
      ○○不利，旋子○○經張雲海告知後，心生畏懼，即駕車離開現場，涉有刑法
      第三百零五條之恐嚇危害安全罪嫌。
（二）按犯罪事實應依證據認定之，無證據不得推定其犯罪事實；不能證明被告犯罪
      者，應諭知無罪之判決，刑事訴訟法第一百五十四條、第三百零一條第一項分
      別定有明文。又事實之認定，應憑證據，如未能發現相當證據，或證據不足以
      證明，自不能以推測或擬制之方法，為裁判基礎；再認定犯罪事實所憑之證據
      ，雖不以直接證據為限，間接證據亦包括在內，然無論直接或間接證據，其為
      訴訟上之證明，須於通常一般之人均不致於有所懷疑，而得確信其為真實之程
      度者，始得據之為有罪之認定，倘其證明尚未達到此一程度，而有合理性懷疑
      之存在時，即無從為有罪之認定，有最高法院四十年台上字第八六號、七十六
      年台上字第四九八六號判例可資參照。
（三）竊取ＬＣ─四九○九號車牌部分：
    １被告丁○○雖於調查時供承：「車主日後再催討及麻煩，我便將ＬＤ─三一五
      ○號二塊車牌拿回車棧，過了一陣子再從車棧辦公室存放ＬＤ─三一五○號車
      牌同一地方拿走了ＬＣ─四九○九號車牌二塊給戊○○懸掛於該台白色ＢＭＷ
      車上迄今」（見第七四三一號偵查卷第十三至十五頁）、「戊○○當然知道Ｌ
      Ｄ─三一五○及ＬＣ─四九○九號共四塊車牌是我從車棧拿回去給他的」（見
      第七四三一號偵查卷第十五頁反面），供認上開ＬＣ─四九○九號車牌亦係其
      拿取自大和修車廠。
    ２惟被告戊○○堅決否認此部分犯行，辯稱：上開車牌係其於八十六年底，在台
      十五線靠近濱海那邊撿到的，其先前經過已看到該車牌好幾次，一面在馬路旁
      斜坡，一面在陸橋下面，只有車牌，應該是已經廢棄的，不是自車上卸下來的
      ，也不是自大和修車廠拿出來的等語。參諸被害人即ＬＣ─四九○九號自用小
      客車車主乙○○稱：八十六年年初三、四間，其友人綽號「阿光」向其借車外
      出，經「阿光」來電告知車輛故障在中正機場往大園的路邊，其前往查看發現
      引擎嚴重損壞，根本無法修復，因不想負擔高額之修理費，遂將車子棄置於現
      場。後來過了約一週，其帶工具至現場欲卸下車牌，發現車牌已經被偷走（見
      第七四三一號偵查卷第一八七頁），所述該車停置地點及車牌失竊時間，與被
      告戊○○所述均不相同，而被告戊○○所述撿到該車牌之時間顯然於被害人乙○○該車車牌失竊之後。又證人張雲海證稱：「ＬＣ─四九○九車牌則是今（
      八十七）年初，我發現戊○○又改掛之車牌，此一車牌是否又係從我車廠中竊
      取所得，我無法知悉」（見第七四三一號偵查卷第九八頁正、反面），則並不
      確定ＬＣ─四九○九號車牌是在放在其修車廠內之車牌，且亦無證據顯示被害
      人乙○○上開車輛經送至大和修車廠修理或該車牌交由大和修車廠處理後續事
      宜。參以證人即永興汽車電機行負責人陳春江證稱：「八十七年一月七日戊○○來換儀表板等零件時，因當時有填估價單，照我當時賣的估價單其車號是Ｌ
      Ｃ─四九○九」（見第七四三一號偵查卷第一五四頁正、反面），並有該估價
      單在卷可參（見第七四三一號偵查卷第一九二頁），所看到被告戊○○上開白
      色ＢＭＷ自用小客車懸掛ＬＣ─四九○九號時間已在八十七年一月，並無被告
      戊○○於八十六年三、四月間即懸掛上開車牌使用之任何證據，已難認被告戊○○係在大和修車廠拿取上開車牌或逕自由乙○○該車上卸取車牌。衡情被告
      戊○○、丁○○已供承ＯＴ─七四一一號、ＬＤ─三一五○號車牌係取自大和
      修車廠，被告戊○○實無必要特別區別ＬＣ─四九○九號非取自大和修車處之
      必要，足見被告戊○○所辯於八十六年底在台十五線撿到的應屬可採。而該車
      牌業經拆卸而散落地面，則其所辯並非竊取，以為是他人不要的車牌，亦屬可
      信。至被告丁○○所為其在大和修車廠拿走ＬＣ─四九○九號車牌之供述與被
      告戊○○所述情節及前揭事證均不相符，應係對於所拿取之車牌號碼記憶有誤
      所致，不得據為其等論罪之唯一證據。
    ３因此，尚難認被告戊○○及丁○○有何竊取ＬＣ─四九○九號車牌之犯行，此
      外復查無其他積極證據足資證明其等有何此部分犯行，自屬不能證明其等此部
      分犯罪。
（四）圖利部分：
    １公訴人此部分指訴，係以被告戊○○自承曾與張雲海至有女子坐檯陪酒之酒店
      約十餘次，被告丁○○供述戊○○與張雲海時常一起外出吃飯喝酒，費用均列
      入修車廠帳上等語，且被告戊○○確實多次接受張雲海不當宴飲，此經被害人
      張雲海迭於警訊及偵審中指述甚實，與證人韓伸戎、吳秀姬、余淑玲、魏家麟
      、鄭桂美等人分別指述其等曾聽聞張雲海為戊○○支付帳款之事，多所抱怨等
      語，大致相符，復有被告戊○○以「李俊傑」名義偽簽之本票、車棧汽車修理
      廠（即大和修理廠）收支明細表、營業日報表等件為論據。
    ２訊據被告戊○○雖對於受張雲海邀宴，而多次前往大和修車廠找尋張雲海出面
      解決等情供承不諱，惟堅決否認有何右揭圖利犯行，辯稱：大和修車廠在中壢
      ，其先在桃園縣警察局保安隊，後來轉調大園分局，中壢並非其轄區，不可能
      關照張雲海。且其與張雲海本來是好朋友，張雲海會在請客時找其作陪，所以
      會付帳。後來張雲海在八十四年三月間信用破產，不能用信用卡，所以向其或
      丁○○借卡去刷，所以也是其要付錢。二人係基於朋友情誼，其也會回請張雲
      海，沒有強迫張雲海請客等語。
    ３經核諸被告戊○○於調查時僅自承曾與張雲海至特種營業場所飲宴，惟均係應
      張雲海之邀到場作陪，故均由張雲海付帳云云（見第七四三一號偵查卷第二二
      頁），顯然並未自白犯罪。
    ４證人張雲海在調查中雖指稱：戊○○時常強邀其去喝花酒，都由其付帳，其從
      未找過戊○○去喝花酒，且丁○○侵吞公司款（見第七四三一號偵查卷第六五
      至六七頁反面），證人韓伸戎（見第七四三一號偵查卷第三五頁反面）、吳秀
      姬（見第七四三一號偵查卷第四十頁反面）、余淑玲（見第七四三一號偵查卷
      第四三頁反面）、魏家麟（見第七四三一號偵查卷第五一頁反面）亦供述上情
      在卷。然證人韓伸戎於調查中雖證稱：「張雲海即曾多次跟我抱怨戊○○『吃
      的夠夠』」（見第七四三一號偵查卷第三五頁反面），證人即「晶晶ＫＴＶ酒
      店俱樂部」小姐鄭桂美在調查中亦稱：「張雲海那天（八十六年十月二十六日
      ）一來除了告訴我戊○○等人是警察外，還向我透露他實在不想來，因為他已
      因業務繁忙二天沒睡覺了，可是因為被戊○○強邀來喝花酒，所以很不得已等
      語（見第七四三一號偵查卷第五六頁反面），雖可認張雲海應戊○○之約外出
      飲宴，或係畏於戊○○之警員身分，而勉為其難，然此究屬張雲海之內心狀況
      ，尚難遽予推論被告戊○○主觀上即有圖利之意。且參證人張雲海在調查中指
      述戊○○邀約飲宴之情節以觀，或謂被告戊○○在事前邀約其同往酒店宴飲後
      ，由其付帳；或謂由被告戊○○刷卡後，將帳單交與丁○○，由丁○○在修車
      廠帳目下入帳扣款，事後再轉告其知悉；甚謂部分係在其查帳後，始發覺戊○○私自將帳單交付丁○○列入修車廠帳下作帳，丁○○則配合製作假帳等語（
      見第七四三一號偵查卷第六五頁至六七頁反面），則付帳一事既經張雲海事前
      同意，或事後追認，則縱其半推半就，然並無其他事證可認被告戊○○所為與
      其職務上之機會、行為有關。另證人魏家麟於調查中陳稱：「我是聽車廠同事
      提到的，戊○○常跟我們老板去喝花酒」（見第七四三一偵查卷第五一頁反面
      ），就被告戊○○與張雲海是否外出晏飲之事僅係傳聞之詞，並未親自見聞，
      無從採為論罪之依據。
    ５公訴人雖提出修車廠之收支明細表、營業日報表、張雲海代付戊○○、丁○○
      帳款之簽帳單及明細對照表等件為證（見臺北市調處證據卷(一)第四至四二頁所
      附證據二、證據三），惟此充其量僅能證明張雲海有代墊被告戊○○款項之情
      事，而無法據以認定該筆款項係被告戊○○圖利所得。且證人張雲海嗣於原審
      稱：「記不得（幫戊○○付多少喝酒的費用）」「記不得（會不會拿戊○○、
      丁○○的卡去刷）」等語（見原審卷(四)第七九頁），關於被告戊○○如何圖利
      情形不但無法具體說明，甚且推稱記不清楚，自難為被告戊○○不利之認定。
    ６至被告丁○○於調查時雖亦供稱：「戊○○時常與張雲海一起出去吃飯喝酒，
      唱ＫＴＶ：：：我是公司會計，這些帳都是由我負責登錄於帳簿上：：：但張
      雲海都有同意」云云（見第七四三一號偵查卷第十五頁），姑不論丁○○所述
      ，與證人張雲海在調查中指稱：有些帳是在事後查到的等語不符，即丁○○所
      述屬實，亦僅能證明張雲海為戊○○支付酒帳，仍不足執為不利被告戊○○之
      認定。
    ７又依公訴人所指，張雲海在桃園縣中壢市○○路一四七號開設「大和修車廠」
      ，自八十二年六月間起迄八十六年十月間為止，多次招待被告戊○○宴飲。而
      被告戊○○在七十六年任職桃園縣警察局後，自八十一年六月起至八十五年九
      月間任職於桃園縣警察局保安隊，八十五年九月間起調至大園分局竹圍漁港派
      出所，至八十七年二月再調任至大園分局大竹派出所，迄八十七年六月三日因
      案停職為止，有桃園縣警察局九十年二月八日桃警人字第四一一九三號函附卷
      可稽（見原審卷(二)第一八八頁）。則被告在桃園縣警察局大園分局竹圍派出所
      、大竹派出所服務時，中壢並非其轄區，在被告任職保安隊期間，則未聞保安
      隊有查報「大和修車廠」違法情事，實難認被告戊○○之宴飲與其主管或監督
      之事務有何關係。至張雲海雖陳稱：「從事修車廠最怕的就是警察，因為警察
      可以假借各種名目如『車輛佔用人行道』」、『查贓車』等名目騷擾：：：戊○○向我表示其警界學長、學弟很多，雖其不在本區服務，仍認識許多我車廠
      管區派出所之警員，仍『很有辦法』」等語（見第七四三一號卷第六五頁反面
      ），亦未能具體指明被告戊○○以其職務上之何種作為相挾；而張雲海以警員
      身分願意提供晏飲，雖於主觀上以為可能藉此有何好處，然亦難認被告戊○○
      因此利用職權上機會或身分對於非其主管或監督之事務圖利。
    ８依上說明，既不能認定被告戊○○接受張雲海支付酒帳與職務上有何關係或其
      他有何利用職務或身分圖利情事，此外復查無其他積極證據足以認定被告戊○○有何公訴人所指之此部分犯行，自屬不能證明其此部分犯罪。
（五）戊○○持槍射擊大和修車廠天花板以恐嚇子○○部分：
    １公訴人認被告戊○○設有此部分恐嚇罪嫌，無非係以證人張雲海、子○○、魏
      家麟之指訴及扣案修理廠天花板上確有彈孔一個，且該彈孔經鑑定結果，認與
      警用九○手槍使用之子彈相似等情為論據。
    ２訊據被告戊○○堅決否認有何上開犯行，辯稱：其並未在大和汽車場開槍，其
      聽張雲海說天花板上的彈孔是一個叫「瘋子」的人開槍恐嚇留下來的等語。
    ３證人魏家麟於調查時雖指稱：「（八十四年）八月底某晚，戊○○跟三、四位
      同事到車廠找老闆喝酒聊天：：：當晚約將近十一點，我因為回宿舍拿東西，
      因此離開值班室，當時在場飲酒的人已經結束即將離去，待我從宿舍拿完東西
      ，再度要回值班室時，就見戊○○掏出身上配戴之警槍，朝值班室外走廊上方
      搭建的鐵皮雨棚對空開了一槍，我因心中害怕，不曉得他們之間發生了什麼爭
      執，掉頭就跑回宿舍不敢觀看，過了不久，老闆張雲海到宿舍來叫我下去值班
      ，然後就與戊○○他們一起外出了」「（提示車棧汽車修理廠辦公室走廊鐵皮
      雨棚現場勘驗照片一張，這張照片上所顯示的彈孔，是否即是你前述戊○○開
      槍射擊所造成的？）是的」（見第七四三一號偵查卷第五十頁正、反面、第五
      一頁正、反面），於偵查中亦為相同之供述（見第七四三一號偵查卷第二九○
      頁）。然於原審改稱：「我那時在當警衛，有聽到聲音砰一聲，約晚上十一、
      十二點，是在暑假時，哪一年忘了，我下來只看到老闆與戊○○在一起，我又
      跑上去了，沒看到有人拿武器，過二、三天有看到遮雨棚有一個洞」（見原審
      卷(一)第九一頁反面），就是否目擊被告舉槍射擊天花板一節，所供先後不一。
    ４證人張雲海於偵查中指稱：「八十四年夏天，戊○○在我修車廠喝酒：：：戊○○要請他喝一杯酒，子○○說不行，他要做事不能喝酒，戊○○說子○○不
      給他面子，當場就罵三字經，後來戊○○走出來找子○○，並且說要給子○○
      死」（見第七四三一號偵查卷第二九二頁反面），並未敘及被告戊○○當日有
      開槍之情事。於原審稱：「他（戊○○）是跟一個拖吊車爭吵，我在裡面，後
      來一直吵到外面去，我有聽到聲音」「當時聽到聲音才出來，魏家麟也剛好下
      來」（有無看到戊○○開槍？）無」「（有無看到呂拿槍？）不清楚」「（你
      出來時劉在場嗎？）跑掉了」（見原審卷(一)第一○一頁反面至第一○二頁），
      則又與證人魏家麟所言不符。
    ５證人子○○於調查、偵查中均稱：被告戊○○邀其共飲，而其因工作在身便婉
      拒，並先行離開，沒有看到被告戊○○開槍的情形，也未聽到槍聲，是張雲海
      告稱被告戊○○於其離開後大肆發飆，並追出來在走廊上朝雨棚開了一槍（見
      第七四三一號偵查卷第五四頁、第二八九頁反面），既未目睹當時情形，自亦
      不足為被告戊○○不利之認定。
    ６至扣案大和修車廠之鐵皮雨棚確有一處疑似彈孔之痕跡，且該處孔洞經法務部
      調查局鑑驗結果，認應係槍彈射擊所造成，且該槍彈口徑可能為九釐米或○點
      三八英吋，有該局出具之鑑驗通知書及所附實驗照片八張在卷可稽（見臺北市
      調處證據卷(一)第四四至四八頁）。惟對照張雲海曾於八十六年五月間，以其遭
      年籍不詳之張榮桄持槍射擊修車廠天花板示警為由，向警員蔡國黨（現改名為
      蔡建寬）備案，經證人即蔡國黨警員於偵審中證述屬實（見第七四三一號偵查
      卷第三○二頁反面、原審卷(一)第一○○頁正、反面），是該處孔洞縱認係子彈
      彈孔，亦無法排除為張榮桄開槍遺留之可能。佐以被告八十四年八月間任職於
      桃園縣警察局保安隊，期間僅於八十二年五月二十五日因值勤與同僚合共射擊
      八發，另於八十三年七月十八日射擊三發，此外無短少紀錄，有被告提出之用
      槍報告、前台灣省警務處註銷耗用子彈簡便行文表各一份附卷可稽（見原審卷
      (一)第一七一頁、原審卷(二)第二二二頁）。被告戊○○既無警槍短少子彈之紀錄
      ，尤見所辯非其開槍應屬實在。
    ７另證人蔡國黨所稱：其辦的案子與被告戊○○無關，是八十六年五月的事，當
      時係依據張雲海之指述，認定開槍者為張榮桄，因張雲海未提供相關事證，而
      未前往調查（見第七四三一號偵查卷第三四二頁反面、原審卷(一)第一○○頁）
      ，自難認與被告戊○○本件所犯有何關係。
    ８綜上說明，綜觀本件證據，尚不能證明被告確有開槍射擊大和修車廠天花板之
      犯行，此外復查無其他積極證據足資證明其有何公訴人所指此部分犯行，自屬
      不能證明其此部分犯罪。
（六）被告戊○○上開圖利、竊盜及恐嚇犯行，被告丁○○前述竊盜犯行均屬不能證
      明，惟公訴人認與前開論罪部分，分別有連續犯之裁判上一罪之關係，爰不另
      為無罪之諭知。
七、無罪部分：
（一）公訴意旨略以：被告戊○○於八十六年六月二十日，與不詳友人多名至桃園縣
      中壢市○○路「世外桃源」酒店飲酒作樂後，至離席結帳時，共計消費五萬二
      千五百元，被告戊○○竟在該酒店簽帳用之本票上偽簽「李俊傑」署押，並持
      交該酒店表示記帳之用而加以行使，足以生損害於該酒店及李俊傑本人，因認
      此部分涉有刑法第二百十六條、第二百十條罪嫌。
（二）訊據被告戊○○雖對於右揭時地至世外桃源酒店以「李俊傑」名義簽帳之事實
      供認屬實，惟堅決否認有何偽造本票犯行，辯稱：其於學生時代即有使用別名
      之習慣，曾於七十年以「呂俊杰」名義與堂姊呂淑華通信，而「李俊傑」係其
      向來使用之別名，且其在本票上留有其本人正確之電話號碼00000000
      0號，並非偽造等語。
（三）經查：
    １經質之證人即世外桃源酒店之店長傳慶忠證稱：戊○○為其住處管區警察，其
      也知道戊○○之姓名及上班處所，且知道戊○○以前即在外自稱係李俊傑。當
      時戊○○消費後要簽帳時，其有告訴鄒鈞明說戊○○是其以前住處之管區，簽
      帳事宜由鄒鈞明自行處理（見本院卷(一)第一二二至一二四頁），復參被告戊○○曾於八十四年四月二十一日時因案拘提傳慶忠，有被告戊○○所提桃園縣警
      察局八十四年七月二十七日桃警人字第三一七六三號令可參（見本院卷(一)第六
      一頁），可見證人傳慶忠所證其認識被告戊○○，知道被告戊○○之本名，確
      屬事實。又證人丑○○警員證稱：該日戊○○有邀其至世外桃源酒店消費，離
      開時戊○○說要簽帳，本來副理鄒鈞明說不可以，但因店長傳慶忠說與戊○○
      有熟，所以戊○○便以李俊傑名義簽帳。戊○○在外均使用李俊傑名義，因其
      具警察身分，消費時使用本名不方便等情（見本院卷(一)第二三九、二四一頁）
      。又上開本票上之電話號碼000000000號（見第七四三一號偵查卷第
      二九頁），即係調查局後來監聽被告戊○○之電話號碼，此觀臺北市調處證據
      卷(二)通訊監察作業資料上被告戊○○之電話號碼綦明，則被告戊○○有留下確
      實之聯絡方法，已見被告戊○○所辯其在外自稱李俊傑名義，並無冒名簽帳、
      偽造本票之犯意，非屬無據。
    ２雖證人即世外桃源酒店之服務生鄒鈞明於調查中供稱：「：：：戊○○：：：
      至我酒店消費：：：共計消費新台幣五萬餘元，但是買單時，此人戊○○出面
      買單卻要求簽帳，不肯付現或刷卡，遭店長拒絕，店長遂委請我協調，也才因
      此我會知悉此人係警察，並因其警察身分而讓其簽帳，沒想到他竟然簽假名賴
      帳，讓我收不到錢且被扣薪水抵償」（見第七四三一號偵查卷第二四九頁）、
      「我出面協調買單事宜時，戊○○仍堅持要簽帳，按本店規定係不准，但我在
      協調時，由戊○○言談中推知他應該沒帶錢也帶卡，我原本要他回家拿錢，但
      店長壬○○私下告訴我此人係警察，因為壬○○曾在法院見過此人著警服而得
      知，加上戊○○當日確係著警褲，故我才知戊○○係警察。戊○○簽單遭拒後
      ，不斷強調要叫中興汽車拖吊公司的張雲海及本酒店董事長特別助理『李特助
      』出面為其解決，但是當場他又找不到這二人。這時壬○○又告訴我，與戊○○同行之人中還有三、四個也是警察，最後我才會基於不願得罪警察，且認為
      他可能是董事長特別助理的朋友情況下，讓他簽帳。當時他自稱姓李，並在簽
      單即商業本票上簽李俊傑且留下住址、電話，我要求其出示證件核對，其推稱
      未帶，並一再強調三天後要我按其所留地址去收錢，我畏其警察身分，故未堅
      持核對其
      按其所留地址去收帳，結果發現確實有福州二街，但福州二街根本沒有巷，其
      所留的根本就是假地址，我隨即又按其所留電話詢問，接電話的人說根本不認
      識李俊傑這個人，我沒辦法，只好將情況報告給『李特助』知悉。『李特助』
      表示不認識此人，但願幫我查查看，且按規定扣我薪水抵償。此事過後沒幾天
      ，戊○○竟然又來我店裡消費，等店長通知到我時，戊○○已經買完單準備離
      去，我隨即向他要收回前述帳款，他又賴帳且態度惡劣，店裡的人遂通知派出
      所處理」（見第七四三一號偵查卷第二五○頁）、「那筆錢是張雲海還的，『
      李特助』在獲悉戊○○不但賴債不還錢，甚至諉稱已把錢給了『李特助』之事
      後，非常生氣，但是因為『李特助』本人也不認識戊○○，只知道該人曾經夥
      同中興拖吊場負責人張雲海來過店裡消費過一次，適巧『李特助』留有張雲海
      名片，遂聯絡張雲海問清楚，但張雲海亦不認識『李俊傑』，經『李特助』描
      述該人相貌後，張雲海才表示認識此人，並表示此人已通知過他，要他負責處
      理此欠款，故張雲海願代為償還，也因此『李特助』就通知我，我最後才至中
      興拖吊場向張雲海收得此款，等收到錢時相距戊○○簽帳之事已近一個月，我
      被扣的薪水也因此才得以償還」（見第七四三一號偵查卷第二五一頁正、反面
      ）、「（簽帳當天）張雲海並未一同來，戊○○反而是剛開始要求簽帳遭拒時
      ，一直打電話要張雲海來為他付帳，但因他一時找不到張雲海，才會有其後簽
      假名賴帳情事，不過這筆錢還是我去向張雲海收才收到的」等情（見第七四三
      一號偵查卷第二五二頁），指被告戊○○留下假姓名及地址、電話，使其收不
      到帳款云云。然由其供述可知，被告戊○○於該日曾一直聯絡張雲海來替其買
      單，但聯絡不上始行簽帳，事後該酒店向張雲海收錢時，張雲海表示業經被告
      戊○○通知處理消費款之事，可見被告戊○○並無因簽帳而使該酒店收不到帳
      款之故意，且張雲海事後確亦解決此筆債務（見原審卷(二)第三九頁反面）；又
      被告戊○○於事後尚至該酒店消費，而為鄒鈞明查覺，如其有以假名簽帳而不
      付帳款之意，何以再度前去消費而不虞鄒鈞明查覺要求結清前欠帳款，益見被
      告戊○○並無冒名簽帳而不付款之意。而鄒鈞明前揭所謂店長傳慶忠拒絕被告
      戊○○簽帳云云，經證人傳慶忠到庭證述：只是要鄒鈞明自行處理，應係鄒鈞
      明認為不妥而自行拒絕等情（見本院卷(一)第一二二頁），二人對於如何拒絕被
      告戊○○簽帳之細節於記憶上未臻一致，衡情鄒鈞明受到一時收不到帳款之不
      利益，而於陳述上稍嫌浮誇亦與情理無違。另證人傳慶忠雖對於事後被告戊○○是否再至該酒店消費已無印象（見本院卷(一)第一二三頁），但證人鄒鈞明既
      有看過被告戊○○前去，而被告戊○○前往消費時，證人傳慶忠未必在場，故
      證人鄒鈞明關此之陳述應屬可信。又證人傳慶忠稱：李特助確實不認識被告戊○○（見本院卷(一)第一二二頁），則傳慶忠知道被告戊○○其人，而李特助並
      不認識，鄒鈞明於收不到錢時沒有問傳慶忠而向李特助反應，始迂迴找張雲海
      解決欠帳，自不應以李特助不認識被告戊○○即認被告戊○○有冒名簽帳抵賴
      情事。
    ３又被告戊○○在本票上書寫之地址「中壢市○○街一一二巷」，雖與其實際住
      址「桃園縣中壢市○○○街三八八之一號六樓」不同，然詳觀該地址並未書寫
      完畢，則其所辯因受晏飲消費之影響，一時書寫錯誤，衡情非無可能；且該酒
      店店長傳慶忠知悉被告戊○○其人及任職處所，雖該地址書寫不全，仍可找得
      到被告戊○○。再被告雖於原審經質以：「李俊傑是何人」時，自承：「是我
      編造出來的」等語（見原審卷(一)第十六頁反面），然所謂編造出來的名字，與
      其使用別名並不相矛盾，尚難以此即指冒名在本票上簽帳。另被告戊○○請求
      傳訊證人辛○○，以證辛○○亦知悉其本名，且有打本票上之行動電話向其催
      收帳款（見本院卷(一)第一五二頁正、反面），因被告並無冒名在本票簽帳之意
      已明，無再予傳訊之必要。另被告戊○○稱：其當時簽帳之本意，係認消費價
      格太高，而請該酒店常客即張雲海能夠出面協調以稍減價格，事後該款額係其
      交給中興拖吊公司會計謝旻晏轉交（見本院卷第一八三頁），雖證人謝旻晏對
      於被告戊○○是否交其上開款項已無印象（見原審卷(二)第三八頁正、反面），
      惟此乃被告戊○○與張雲海間內部如何求償之問題，況證人張雲海亦稱：被告
      戊○○有拿錢來（見原審卷(二)第三九頁反面），自不得以證人謝旻晏已不記得
      即反為推論被告戊○○蓄意以此方式不付簽帳款項。
    ４另被告戊○○所提其於七十年間以「呂俊杰」名義與堂姊呂淑華書信往來之情
      形（見本院卷(一)第二一二至二一三頁），與本件簽帳之本票上簽寫之「李俊傑
      」並不相同，固不足據以認定李俊傑亦係被告之別名，然由此亦見被告有使用
      別名之行為，且不獨於擔任警察之後，所辯非屬憑空無據。
（四）綜上所述，尚難認被告戊○○有何冒名簽帳而偽造本票之犯行，此外復查無其
      他積極證據足以證明其有何此部分犯行，自屬不能證明其此部分犯罪。
八、原審認被告戊○○所犯侵占職務上持有之非公用私有財物竊盜、強制及偽造本票
    犯行罪證明確，所犯接受張雲海晏飲以圖利、恐嚇子○○部分犯罪不能證明，不
    另為無罪之諭知；被告丁○○所犯竊盜罪事證明確，予以論罪科刑，固非無見。
    惟查：（一）修正前貪污治罪條例第十七條規定：「本條例未規定者，適用其他
    法律之規定」，而同條例第十六條僅規定：「犯本條例之罪，宣告有期徒刑以上
    之刑者，並宣告褫奪公權」，對於褫奪公權之期間，即從刑之刑度如何並無明文
    ，故依貪污治罪條例宣告褫奪公權者，仍應適用刑法第三十七條第一項或第二項
    ，使其褫奪公權之刑度有所依憑始為合法。而於援引刑法第三十七條第一項或第
    二項規定時，其間如何過渡引用上開刑法總則中關於褫奪公權之規定。依特別刑
    法案件，適用刑法總則之規定時，如特別刑法規定係適用刑法總則或適用刑法之
    明文者，固直接引用該特別刑法之條文即可。然如特別刑法僅規定本條例未規定
    者，適用其他法律規定或無規定時，如前述修正前貪污治罪條例第十七條之規定
    ，則應引用刑法第十一條前段（最高法院六十七年四月十八日第四次刑庭庭推總
    會決議（一）、八十二年度台上字四二六一號判決參照）。本件原審雖引用修正
    前貪污治罪條例第十六條及刑法第三十七條第二項之規定，對被告戊○○宣告褫
    奪公權，惟漏未引用刑法第十一條前段之規定，自有未合（另因修正前貪污治罪
    條例第九條對於扣案物之沒收或發還，設有特別規定，故於據上論結欄引用刑法
    第十一條）。（二）有關竊盜罪部分，ＬＣ─四九○九號車牌並非被告二人所竊
    取，而係被告戊○○撿拾，原審認係被告二人自大和修車廠竊取，亦有未洽。（
    三）有關強制罪部分，被告戊○○以恫嚇手法使被害人張雲海行無義務之事，係
    屬脅迫，並未使用強暴手段，原判決竟論被告戊○○以強暴侵入行無義務之事，
    亦有未當。（四）關於偽造本票部分，尚難認被告戊○○有何偽造犯行，原審遽
    予論處罪刑，亦有未合。被告二人上訴，否認犯罪，就被訴貪污、竊盜、強制罪
    部分，雖無理由，然原判決上開部分既有可議，自應由本院就此部分予以撤銷改
    判；又就在本票上偽造署押加以行使部分所為上訴，為有理由，亦應予以撤銷改
    判。
九、改判之諭知：
（一）有罪部分：
      爰審酌被告戊○○、丁○○二人犯罪之動機、手段，被告戊○○身為警務人員
      ，應知清廉自持，竟貪圖厚利，而侵占公務上查扣之自用小客車之後，復與被
      告丁○○共同竊取車牌，實屬非是，而被告戊○○強制被害人張雲海，係源於
      張雲海與丁○○有染，非可一味歸咎；被告丁○○竊取車牌係供戊○○使用，
      惡性甚輕及犯後均飾詞卸責等一切情狀，分別就被告戊○○侵占、竊盜及強制
      犯行，被告丁○○所為竊盜犯行，分別量處如主文所示之刑，並就被告戊○○
      所犯各罪定其應執行之刑，被告丁○○部分，並諭知易科罰金之折算標準。又
      被告戊○○所犯侵占職務上持有之非公用私有財物部分，並依法宣告褫奪公權
      三年，至扣案無車號白色ＢＭＷ自小客車為被告戊○○犯貪污罪所得財物，雖
      現時查無車輛所有人，惟案發前係在桃園縣警察局保安隊查扣當中，自可認桃
      園縣警察局為該車持有人，而為被害人，依貪污治罪條例第九條第一項規定予
      以追繳，並發還被害人桃園縣警察局，由該局本於職權另為妥適處分。再被告
      丁○○前未曾受有期徒刑以上刑之宣告，有本院被告全國前案紀錄表在卷可稽
      ，一時失慮，致罹刑典，經此論罪科刑教訓，應知所警惕，無再犯之虞，且斟
      酌其與被告戊○○育有二子，有戶口名簿影本在卷可參（見原審卷(三)第五三頁
      ），如同時入監服刑，對其等子女教育養成顯有不妥，被告丁○○所犯復非重
      罪，車牌價值亦不甚高，爰併宣告被告緩刑二年，以勵自新。
（二）無罪部分：
      就被告戊○○在本票上偽簽署押加以行使部分，既屬不能證明其犯罪，爰依法
      為無罪之諭知。
據上論斷，應依刑事訴訟法第三百六十九條第一項前段、第三百六十四條、第二百九
十九條第一項前段、第三百條、第三百零一條第一項、修正前貪污治罪條例（即八十
一年七月十七日修正公布、同年七月十九日生效施行之貪污治罪條例）第六條第一項
第三款、第九條第一項、第十六條、刑法第二條第一項、第十一條、第二十八條、第
五十六條、第三百零四條第一項、第三百二十條第一項、第五十一條第五款、第三十
七條第二項、第七十四條第一款、第四十一條第一項（修正後）、罰金罰鍰提高標準
條例第一條前段、第二條，判決如主文。
本案經檢察官郭弘佑到庭執行職務。
中      華      民      國    九十二    年      六      月      六      日
                              臺灣高等法院刑事第十一庭
                                  審判長法  官  楊  照  男
                                        法  官  陳  炳  彰
                                        法  官  王  詠  寰
右正本證明與原本無異。
檢察官對於侵占及無罪部分如不服本判決，應於收受送達後十日內向本院提出上訴書
狀，其未敘述上訴之理由者並得於提起上訴後十日內向本院補提理由書（均須按他造
當事人之人數附繕本）；其餘不得上訴。
被告戊○○對於竊盜、強制及無罪部分不得上訴；其餘部分如不服本判決，應於收受
送達後十日內向本院提出上訴書狀，其未敘述上訴之理由者並得於提起上訴後十日內
向本院補提理由書（均須按他造當事人之人數附繕本）。
被告丁○○部分，不得上訴。
                                        書記官  駱  麗  君
中      華      民      國    九十二    年      六      月      六      日
附錄本案論罪科刑法條
修正前貪污治罪條例第六條
有下列行為之一者，處五年以上有期徒刑，得併科新臺幣一百萬元以下罰金：
一  意圖得利，抑留不發職務上應發之財物者。
二  募集款項或徵用土地、財物，從中舞弊者。
三  竊取或侵占職務上持有之非公用私有器材、財物者。
四  對於主管或監督之事務，直接或間接圖利者。
五  對於非主管或監督之事務，利用職權機會或身分圖利者。
前項之未遂犯罰之。
刑法第三百零四條
以強暴、脅迫使人行無義務之事或妨害人行使權利者，處三年以下有期徒刑、拘役或
三百元以下罰金。
前項之未遂犯罰之。
刑法第三百二十條
意圖為自己或第三人不法之所有，而竊取他人之動產者，為竊盜罪，處五年以下有期
徒刑、拘役或五百元以下罰金。
意圖為自己或第三人不法之利益，而竊佔他人之不動產者，依前項之規定處斷。
前二項之未遂犯罰之。
附  表：
┌──┬─────┬──────┬───────────┬───────┐
│編號│支票號碼  │付款日      │付款銀行              │面額（新台幣）│
├──┼─────┼──────┼───────────┼───────┤
│一  │0000000   │87.2.28     │新竹區中小企業銀行    │四十萬元      │
├──┼─────┼──────┼───────────┼───────┤
│二  │0000000   │87.3.30     │同右                  │四十萬元      │
├──┼─────┼──────┼───────────┼───────┤
│三  │0000000   │87.4.30     │同右                  │三十萬元      │
├──┼─────┼──────┼───────────┼───────┤
│四  │0000000   │87.5.10     │同右                  │五十萬元      │
├──┼─────┼──────┼───────────┼───────┤
│五  │0000000   │87.5.15     │同右                  │五十萬元      │
├──┼─────┼──────┼───────────┼───────┤
│六  │0000000   │87.5.20     │同右                  │六十萬元      │
├──┼─────┼──────┼───────────┼───────┤
│七  │0000000   │87.5.25     │同右                  │六十萬元      │
├──┼─────┼──────┼───────────┼───────┤
│八  │0000000   │87.5.30     │同右                  │七十萬元      │
├──┼─────┼──────┼───────────┼───────┤
│九  │0000000   │87.5.5      │同右                  │五十萬元      │
└──┴─────┴──────┴───────────┴───────┘


司法院資訊處製作；財團法人民間司法改革基金會備份。
